臺灣高等法院臺中分院刑事裁定
110年度聲字第976號
聲  請  人  臺灣高等檢察署臺中檢察分署檢察官
受  刑  人  蔡志明



上列聲請人因受刑人數罪併罰有二裁判以上，聲請定其應執行之
刑（聲請案號：110年度執聲字第460號），本院裁定如下：
    主  文
蔡志明因犯如附表所示各罪所處之刑，應執行有期徒刑拾年。 
    理  由
一、聲請意旨略以：受刑人蔡志明（下稱受刑人）因違反毒品危
    害防制條例等數罪，先後經判決確定如附表所示，應依刑法
    第53條、第51條第5 款規定，定其應執行之刑，爰依刑事訴
    訟法第477條第1項規定，聲請定其應執行刑等語。
二、裁判確定前犯數罪者，併合處罰之；數罪併罰有二裁判以上
    ，宣告多數有期徒刑者，於各刑中之最長期以上，各刑合併
    之刑期以下，定其應執行之刑期，但不得逾30年，刑法第50
    條第1項前段、第51條第5款、第53條分別定有明文。又法律
    上屬於自由裁量之事項，有其外部性界限及內部性界限，並
    非概無拘束，依據法律之具體規定，法院應在其範圍選擇為
    適當之裁判者，為外部性界限；而法院為裁判時，應考量法
    律之目的，及法律秩序之理念所在者，為內部性界限，法院
    為裁判時，二者均不得有所逾越（最高法院80年台非字第47
    3 號判決意旨可資參照）。是以數罪併罰，定其應執行之刑
    時，固屬於法院自由裁量之事項，然仍應受上述外部性界限
    及內部性界限之拘束。而數罪併罰之定應執行之刑，係出於
    刑罰經濟與責罰相當之考量，並非予以犯罪行為人或受刑人
    不當之利益，為一種特別的量刑過程，相較於刑法第57條所
    定科刑時應審酌之事項係對一般犯罪行為之裁量，為定應執
    行刑之宣告，乃對犯罪行為人本身及所犯各罪之總檢視，除
    應考量行為人所犯數罪反應出之人格特性，並應權衡審酌行
    為人之責任與整體刑法目的及相關刑事政策，在量刑權之法
    律拘束性原則下，依刑法第51條第5款之規定，採限制加重
    原則，以宣告各刑中之最長期為下限，各刑合併之刑期為上
    限，但最長不得逾30年，資為量刑自由裁量權之外部性界限
    ，並應受法秩序理念規範之比例原則、平等原則、責罰相當
    原則、重複評價禁止原則等自由裁量權之內部抽象價值要求
    界限之支配，以使輕重得宜，罰當其責，俾符合法律授與裁
    量權之目的，以區別數罪併罰與單純數罪之不同，兼顧刑罰
    衡平原則（最高法院100年度台抗字第440號裁定意旨參照）
    。又執行刑之酌定，審酌各罪間之關係時，宜綜合考量數罪
    侵害法益之異同、對侵害法益之加重效應及時間、空間之密
    接程度，各罪間之獨立程度較高者，法院宜酌定較高之執行
    刑，但仍宜注意維持輕重罪間刑罰體系之平衡。行為人所犯
    數罪係侵害不可替代性或不可回復性之個人法益者，宜酌定
    較高之執行刑。民國107年8月7日司法院院台廳刑一字第107
    0000000號函訂定並自即日生效之「刑事案件量刑及定執行
    刑參考要點」第24、25點規定可供參考。
四、本院判斷：本件受刑人所犯如附表所示之罪，所處如附表所
    示之刑，均經分別確定在案。又如附表所示之刑（共5罪刑
    ），其中附表編號2至3（共4罪）所示之罪，曾經本院以109
    年度上訴字第2858號判決，定其應執行刑為有期徒刑9年6月
    ，此有各該案件判決書及臺灣高等法院被告前案紀錄表等各
    1份附卷可證，已充分考量各該數罪間定應執行刑所應謹守
    之內部性、外部性界限之各項定應執行刑之原則，自應尊重
    上述定應執行刑之刑度。從而，本院審核後認檢察官之聲請
    為正當，應予准許，因此就附表所示各罪，審酌受刑人所犯
    如附表所示各罪之犯罪態樣（有3次轉讓毒品，販賣毒品、
    施用毒品各1次）、時間間隔（半年內）、侵害法益部分不
    同、各罪依其犯罪情節所量定之刑，本件如附表所示各罪於
    併合處罰時，責任非難重複之程度相對較低（施用毒品所侵
    害為自己健康法益，販賣、轉讓毒品所侵害者為國民身心健
    康之法益，二者迥不相同），依本裁定理由欄第2段之說明
    ，自應酌定較高之應執行刑，始符合比例原則、責罰相當原
    則、重複評價禁止原則為內涵之內部性界限。本院綜合判斷
    上情，爰就附表所示各罪所處之刑，定其應執行刑如主文所
    示。
四、依刑事訴訟法第477條第1項，刑法第53條、第51條第5款，
    裁定如主文。
中    華    民    國   110    年    4     月    16    日
            刑事第十庭  審判長法  官  陳  宏  卿
                              法  官  林  美  玲
                              法  官  楊  文  廣
以上正本證明與原本無異。
如不服本裁定，應於收受送達後五日內向本院提出抗告書狀（須
附繕本）。 
                              書記官  呂  安  茹
　　　　　　　　　　
中　　華　　民　　國　　110 　年　　4 　　月　　16　　日
附表：受刑人蔡志明定應執行刑一覽表
編號  1 2 3 罪名  毒品危害防制條例 毒品危害防制條例 毒品危害防制條例 宣告刑  有期徒刑10月 有期徒刑7月 （3罪） 有期徒刑8年6月 犯罪日期  108年6月1日 108年10月10日 108年11月2日 108年11月26日 108年12月22日 偵查機關年度案號  南投地檢108年度毒偵字第680號 南投地檢109年度偵字第185、561號 南投地檢109年度偵字第185、561號 最  後 事實審 法 院 南投地院 臺中高分院 臺中高分院  案 號 108年度審訴字第457號 109年度上訴字第2858號 109年度上訴字第2858號  判決 日 期 108年12月4日 110年2月3日 110年2月3日 確  定 判  決 法 院 南投地院 臺中高分院 臺中高分院  案號 108年度審訴字第457號 109年度上訴字第2858號 109年度上訴字第2858號  判決確定日期 109年3月5日 110年3月3日 110年3月3日 是否為得易科罰金之案件  均否 均否 均否 備    註  南投地檢109年度執緝字第216號（109執608號） 南投地檢110年度執字第492號（編號2至3曾定應執行有期徒刑9年6月）